【裁判字號】    96,易,886
【裁判日期】    970215
【裁判案由】    竊盜等
【裁判全文】
臺灣苗栗地方法院刑事判決               96年度易字第886號
公  訴  人  臺灣苗栗地方法院檢察署檢察官
被      告  甲○○
選任辯護人  蔡志忠律師
上列被告因贓物案件，經檢察官提起公訴（96年度偵字第2441號
），本院判決如下：
    主  文
甲○○無罪。
    理  由
一、公訴意旨略以：被告甲○○係晉昇舊貨行負責人；其經營資
    源回收業已有數年之久，雖知悉資源回收業者對收購物品應
    詳加查證，不得買受贓物，且明知不明人士持來變賣之14MM
    2 X 3C電纜線1捆、車號MG-5476號自用小貨車白鐵車斗等物
    ，均係來路不明之贓物（14MM2 X 3C電纜線原係丙○○所有
    ，於民國96年1月6日17時許，在苗栗縣銅鑼鄉中平村中興工
    業區南區遭竊；另車號MG-5476 號自用小貨車原係己○○所
    有，而於96年3 月10日3 時許，在同縣造橋鄉○○村○ 鄰○○路92號前遭竊），竟因貪圖小利，分別於不詳時間、96年
    3 月10日16時許，均在同縣苗栗市○○路516 號晉昇舊貨行
    ，以不詳價格及新臺幣（下同）14,940元，向不明人士買受
    該些物品。嗣警據報搜索被告甲○○之晉昇舊貨行，據被告
    甲○○提出乙○○等人（乙○○等人犯竊盜罪部分，均業經
    本院分別於96年10月25日、同年11月15日判決有罪在案）之
    變賣資料，發現變賣物之來源可疑，及被告甲○○無法提出
    14MM X 3C 電纜線等物之來源登記資料，經循線追查後，始
    悉上情。因認被告涉有刑法第349 條第2 項之故買贓物罪嫌
    。
二、公訴意旨認被告甲○○涉犯刑法第349條第2項之故買贓物罪
    嫌，無非係以下述證據方法為主要論據：
  (一)被告甲○○於警詢、偵查中供稱：渠向不明人士，收購上開
    車號MG-5476號自用小貨車白鐵車斗，及被告無從提出買受
    丙○○遭竊14MM X 3C電纜線1捆登記資料之事實。
  (二)告訴人丙○○於警詢、偵查中指訴：其所有之14MM X 3C電
    纜線1捆，於96年1月6日17時許，在苗栗縣銅鑼鄉中平村中
    興工業區南區遭竊，而屬贓物之事實。
  (三)告訴人己○○於警詢、偵查中指訴：其所有車號MG-5476號
    自用小貨車遭竊而屬贓物，且被告明知上開自用小貨車，及
    附屬之白鐵車斗，均為其所有物，而仍予買受之事實。
  (四)證人林昌信於警詢、偵查中證稱：變賣上開自用小貨車車斗
    之人並非林昌信，且該人與林昌信之外貌、體型差異甚大，
    及變賣上開自用小貨車車斗與被告之人，既與提供登記身分
    證上之林昌信照片顯然不同，而被告仍買受該人變賣之車斗
    ，足認被告係徒具登記之形，而行故買贓物之實。
  (五)告訴人丙○○、己○○出具之贓物認領保管單：證明上開電
    纜線1捆及上開自用小貨車與車斗遭竊而屬贓物之事實。
  (六)上開自用小貨車車斗遭人變賣之監視錄影翻拍照片16張及林
    昌信之身分證影本：證明國民身分證上之林昌信照片，與監
    視畫面中前來變賣者之相貌不同，本件顯可疑為係他人冒名
    變賣贓物之事實。
三、訊之被告甲○○否認有故買贓物之犯行，辯稱：上開電纜線
    絕對是被人故意來領回去的，因為這個電線不是本地的，這
    些電纜線可能是渠去年有回收家樂福的一些物品，或是其員
    工夾雜回來的，渠不可能去買一捆沒有用過的電線而不登記
    ，而且放在工廠裡面好幾個月；車斗的部分，錄影帶有紀錄
    ，進來的時候已經不完整了，且收購車斗當時，其人不在晉
    昇舊貨行等語。
四、按犯罪事實應依證據認定之，無證據不得推定其犯罪事實；
    又不能證明被告犯罪或其行為不罰者，應諭知無罪之判決，
    刑事訴訟法第154條第2項、第301條第1項分別定有明文。又
    認定犯罪事實所憑之證據，無論其為直接或間接證據，在訴
    訟上之證明均須於通常一般之人均不致有所懷疑而得確信其
    為真實之程度，始得據為有罪之認定，倘其證明尚未達到此
    一程度而有合理之懷疑存在，以致無從形成對被告不利之確
    信時，依據罪疑利益歸於被告之法則，即應儘先為有利被告
    之判斷，不得徒憑主觀上之臆測遽行排除有利於被告之可能
    ，最高法院76年臺上字第4986號著有判例足參。
五、經查：
  (一)證據能力部分：
    辯護人於本院準備程序時辯稱：被告甲○○、被害人丙○○
    、己○○及庚○○之警詢筆錄為傳聞證據，而渠等之偵訊筆
    錄雖經具結，惟顯有不可信之情況，而無證據能力乙節。經
    查：
   1.按刑事訴訟法第156條第1項之規定，被告之自白非出於強
     暴、脅迫、利誘、詐欺、疲勞訊問、違法羈押或其他不正
     之方法，且與事實相符者，得為證據。經本院審酌被告甲○○於警詢及偵查中之供述，尚無違法取供之情事，且被
     告至本院審理言詞辯論終結前，亦從未提出供述違反任意
     性之抗辯。另依刑事訴訟法第159 條之規定，被告之供述
     並非傳聞證據，揆諸上開規定，被告甲○○於警詢及偵查
     中之供述應有證據能力。
   2.次按被告以外之人於偵查中向檢察官所為之陳述，除顯有
     不可信之情況者外，得為證據，刑事訴訟法第159 條之1
     第2項 定有明文。本件證人丙○○、己○○及庚○○於檢
     察官偵查中之供詞，業經具結，有渠等結文4 紙在卷為憑
     （參96年偵字第2441號卷二，第67、85、91、92頁），且
     偵查中檢察官向被告以外之人所取得之陳述，原則上均能
     遵守法律規定，不致違法取供，其可信性極高，並無顯有
     不可信之情況，是依上開規定，證人丙○○、己○○及庚○○於偵訊中之證詞，均得為證據。
   3.再按刑事訴訟法第159 條之5 第1 項之規定：「被告以外
     之人於審判外之陳述，雖不符前4 條之規定，而經當事人
     於審判程序同意作為證據，法院審酌該言詞陳述或書面陳
     述作成時之情況，認為適當者，亦得為證據。」、同條第
     2 項之規定：「當事人、代理人或辯護人於法院調查證據
     時，知有第159 條第1 項不得為證據之情形，而未於言詞
     辯論終結前聲明異議者，視為有前項之同意。」，而檢察
     官、被告及辯護人於本院審理言詞辯論終結前，未對證人
     林昌信於警詢時之證述，及卷附告訴人丙○○、己○○出
     具之贓物認領保管單2 紙、大亞電線電纜股份有限公司96
     年11月13日函及所附該公司R63006商品驗證登錄證書影本
     之證據能力表示異議。經本院審酌上開證人林昌信於審判
     外之陳述及卷附上開文書之作成情況，認無不適當之情形
     ，依上述規定，亦均得為證據。
   4.至證人丙○○、己○○及庚○○於警詢之證述，係被告以
     外之人於審判外之陳述，且無符合刑事訴訟法第159條之1
     至第159條之4所定傳聞法則例外規定之情事，並經辯護人
     於言詞辯論終結前聲明異議其證據能力，是依刑事訴訟法
     第159條第1項規定，上開證人於警詢之陳述均無證據能力
     。
 (二)實體部分：
   1.證人即告訴人丙○○於偵查中證稱：「（問：為警在晉昇
     舊貨行查獲的D3電線是否你遭竊的物品？）廠牌是一樣，
     但我不能確認是不是我被偷的東西，我在95年12月間有進
     該廠的電線，在96年1 月初在銅鑼鄉的中興工業區被偷，
     我不能確認卷附照片上的東西就是我被偷的東西，因為上
     面除了廠牌、規格一樣之外沒有任何的記號。」、「（問
     ：你如何得知你物品遭竊在晉昇舊貨行內被查獲？）我是
     在看電視報導之後我就到派出所去認領。」等語（參96年
     偵字第2441號卷二，第65頁）；渠於本院審理時結證稱：
     「（問：請提示96年度偵字第2441號卷二第65頁偵訊筆錄
     ，你作證的證詞是否真實？）我當時是這樣講的，廠牌與
     規格、顏色一樣，但是沒有其他的特徵可以去辨認是否是
     我失竊的電纜線。」、「（問：你在96年3 月份去做筆錄
     時，離你失竊的時間有2 個月的時間，你當時明確指認Ｄ
     3 部分的扣案電纜線是你所失竊的，但是在同年7 月份檢
     察官偵訊時，卻說無法辨認，為何兩次的說法有不一致的
     情形？）我的意思是說，我確實有失竊電纜線，且查到的
     那些電纜線的規格、顏色是一樣的，但是沒有其他的特徵
     去辨認這些是我失竊的電纜線，有可能是別人的電纜線。
     」、「（問：為何你在文山派出所偵訊時，你說你從Ｒ630
     06的編號可以辨別出是你失竊的電纜線，為何會這樣說？
     ）我認為貼這個電纜線的這個編號就是屬於這個案子的，
     但並不是從這個來判斷確實是我失竊的電纜線，因為沒有
     其他的特徵可以去辨認。」、「（問：你在警訊筆錄說你
     是一個水電包商，你對於上開編號的意義是否清楚？）我
     不知道，我只知道電纜線的廠牌、規格，沒有去記編號。
     」、「（問：編號Ｄ3 大亞電纜線是否一般市面上有流通
     ？）有的。」、「（問：你這個電纜線失竊，你有去主動
     報案嗎？）沒有，我是看到吉元電視有報導我才去指認的
     。」等語（參本院審卷96年12月19日審判筆錄，第3-5 頁
     ）。
   2.是由其上述證詞，可知其係證稱：其曾於95年12月間買進
     在市面上有流通，與本案上開電纜線同一廠牌、規格之電
     纜線，並於96年1月初在銅鑼鄉的中興工業區遭竊，其係
     看到電視報導後，才前往派出所指認，當時是根據上開電
     纜線上編號「Ｒ63006 」、顏色及規格，認為係其所失竊
     之電纜線，除此之外，沒有其他的特徵可以辨認上開電纜
     線是其失竊的電纜線，故有可能是別人的電纜線等情。復
     參酌卷附大亞電線電纜股份有限公司96年11月13日函及所
     附商品驗證登錄證書影本所示之內容可知，14MM2 X 3C之
     電纜係大亞電線電纜股份有限公司生產之聚氯乙烯絕緣及
     被覆電纜，而「R63006」僅為該公司通過經濟部標準檢驗
     局商品認證之識別號碼，並非得以用來特定上開電纜線為
     何人所有之特徵。由此可知，上開電纜線是否確為丙○○
     失竊之電纜線而屬贓物，即有可疑，是被告上開辯解實非
     無據，可以採信。
   3.另證人即晉昇舊貨行員工丁○○於本院審理時結證稱：「
     （問：你是什麼時候到晉昇舊貨行工作？）96年初。」、
     「（問：請詳述當天有不詳的男子他們去把車斗賣給你們
     ，當天的交易過程是你或是甲○○或是其他的員工負責？
     ）是我，我是會計，甲○○那天沒有在場。」、「（問：
     當天那個賣你的人，你們有錄影，你們也有跟他拿證件，
     為何你沒有去詳細核對賣的人與證件不符？）當天來的有3
     個人，其中1個個子比較矮的，他到我櫃台來，跟我說他要
     賣車子後面的東西，我就走出去，到他的車子前面去看，
     我要確定那個東西是什麼東西，我就說請他身分證借我登
     記，其中個子矮的那個人就拿出身分證給我，當我在影印
     他的身分證時，我就隨手拿切結書給個子矮的那個人填，
     就把他的身分證、住址、電話號碼寫上去，我只稍微看了
     一下，那個人可以把他的身分證、住址寫的很完整，我想
     應該沒有問題。」、「（問：從頭到尾整個交易過程都是
     由你與另外員工戊○○經手，而甲○○整個過程都沒有經
     手？）是的，甲○○都沒有經手。」、「（問：剛才檢察
     官的問題，甲○○說的是他自己收車斗，到底是你收車斗
     或是甲○○收車斗，還是你們兩個一起收車斗？）我。」
     、「（問：賣車斗時，甲○○人在哪裡？）他出去外面工
     作，沒有在工廠裡面。」、「（問：平常舊貨商都是誰在
     跟對方收購舊貨？）我沒有來之前是我老闆，我從新竹科
     學園區來以後，就是我做的，那個人說要賣舊東西而已，
     等到我弟弟回來以後說那是車斗，我根本就不知道那是車
     斗，我只是以為買壞掉的東西而已。」、「（問：收購車
     斗的錢也是你交給對方的嗎？）對。」、「（問：你是否
     記得前後的時間，從他開車進來，到賣完車斗？）時間很
     快，頂多6、7分鐘。」、「（問：你在工作這段期間，到
     案發前，有沒有人去跟你們舊貨行說他們的車子被偷了，
     請你們舊貨行不要收，換句話說就是不要殺他們的車？）
     沒有。」、「（問：你認識己○○、庚○○嗎？）不認識
     。」、「（問：為何己○○會講說他經常有載車斗到你們
     舊貨行賣豬肉？）沒有看過。」等語（參本院審卷96年12
     月19日審判筆錄，第6-14頁）。是依證人丁○○之證詞，
     可知其係證稱伊係晉昇舊貨行之會計，案發當日係由3 位
     真實姓名、年籍均不詳之男子到晉昇舊貨行出售上開車斗
     ，由伊與員工戊○○經手處理收購車斗之過程，且被告當
     日出外工作，人並不在現場，故未經手收購車斗。此外，
     伊於案發前，並未聽聞有人至舊貨行通知車子遭竊，而要
     求晉昇舊貨行不要收買該車等情。
   4.證人即晉昇舊貨行員工戊○○於本院審理時結證稱：「（
     問：你是在95年底到晉昇舊貨行上班嗎？）是95年10月。
     」、「（問：你工作的項目？）舊貨的分類、載貨。」、
     「（問：你從事這行？）1年多。」、「（問：是否都在這
     個回收場？）是的。」、「（問：剛才證人丁○○所陳述
     的買賣過程是否正確？）對。」、「（問：是否你與丁○○一起處理收購車斗這件事情？）是的。」、「（問：貨
     車開進來時，車子是否有引擎發動開進來？）這我不知道
     ，因為我在後面工作，是我們會計叫我過去，那時車子已
     經進來了。」、「（問：你曾經看過這台車載著豬肉來賣
     給你們公司的什麼人員嗎？）沒有。」、「（問：這整個
     交易過程中，你是否覺得這部車你很眼熟，曾經見過？）
     沒有。」、「（問：是否有經手金錢交易？）沒有。」、
     「（問：通常都是誰把錢交給賣舊貨的人？）會計。」、
    「（問：案發時，甲○○人在哪裡？）人在外面，但是我不
     知道他在做什麼。」、「（問：回收場的工作需要到外面
     去嗎？）有時候要去外面載貨。」、「（問：在95年10月
     一直到96年3月發生這件事情，甲○○有沒有經常在舊貨行
     裡面？）除了外面有工作以外，他都會在回收場裡面。」
     等語（參本院審卷96年12月19日審判筆錄，第16-19頁）。
     是依證人戊○○之證詞，可知其係證稱當時伊在舊貨行後
     面工作，因有人將上開貨車開進舊貨行，會計丁○○即叫
     伊出來一起處理收購上開車斗事宜，而被告當日人在舊貨
     行外面，不在現場等情。
   5.再審酌卷附經本院於96年11月22日準備程序勘驗之晉昇舊
     貨行監視錄影光碟1片及翻拍照片16張（參96年度偵字第
     2441號卷一，第137-144頁；本院審卷96年11月22日準備程
     序筆錄，第2頁之後），可知於案發當時，確實僅有丁○○
     、戊○○2人與3位不知名男子處理收購上開車斗之事宜，
     被告自始均未參與等情，核與證人丁○○、戊○○之上開
     證稱內容相符，足認上開證人證稱被告當時人不在現場乙
     節，可以採信。
   6.至證人即告訴人己○○於本院審理時證稱：「（問：你說
     那時候你有找人去各個舊貨行找車子，你是找誰去的？）
     我弟弟庚○○，今天有來，我請他去跟他們講，說我車子
     被偷了，不要把我的車子殺掉。」、「（問：庚○○有沒
     有跟你講他有去晉昇舊貨行？）有，他們有熟，... 」、
     「（問：你弟弟回來有講說他去晉昇舊貨行有跟誰說車子
     丟掉的事情？）我不曉得他跟誰講，不過那個舊貨行大部
     分是甲○○的姐姐及他的員工在處理。」等語；證人即告
     訴人庚○○於本院審理時證稱：「（問：你哥哥車子丟掉
     以後，是否有叫你到各個舊貨行去找？）有的，我第一個
     就到被告甲○○的舊貨行，我跟他的姐姐講。」、「（問
     ：提示偵卷二第88頁到第89頁筆錄，你同一天針對檢察官
     的訊問，前面你說是對甲○○說，後面卻又說是對甲○○
     的姐姐講，為何前後不一致？）我跟甲○○的姐姐講，如
     果車子來的話，要跟你弟弟講，不可以把我車子殺掉。」
     、「（問：你跟他姐姐講時，有沒有其他人在場聽到或是
     見到？）沒有。」等語（參本院審卷97年1月23日審判筆錄
     ，第4、10頁），渠等2人於偵查中亦為相同內容之證述（
     參96年度偵字第2441號卷二，第88、89頁）。惟上開告訴
     人之指證情節，除經證人丁○○於本院審理時否認，已如
     前述，即使為真，亦不足以證明丁○○確有將上情轉達與
     被告之事實，自難基此認為被告知悉告訴人己○○所有之
     上開貨車遭竊而屬贓物。況，證人己○○於本院審理時證
     稱：「（問：你是否知道是誰偷你的車？）我不認識。」
     、「（問：你的車被偷了以後，賣去晉昇舊貨行時，當時
     是誰買車斗的？）派出所有錄影帶，放出來就知道了，我
     不知道是誰買車斗的。」等語；證人庚○○於本院審理時
     證稱：「（問：你是否知道是誰偷你哥哥的小貨車？）我
     不知道。」、「（問：你是否知道是誰在晉昇舊貨行買你
     的車斗？）是誰去買的我不知道，但是錄影帶都有將買賣
     的過程拍攝下來。」等語（參本院審卷97年1月23日審判筆
     錄，第8、13頁），是依證人己○○、庚○○之證詞，可知
     渠等均不知本案係由何人收買贓物，均認監視錄影帶所示
     之人即為收贓者。而被告案發當時未出現於錄影畫面，且
     人不在現場，已如前述，足認告訴人之指證無法證明被告
     涉有本案故買贓物罪，自不能僅以告訴人等片面之詞作為
     不利於被告之認定。
   7.又公訴人主張被告於警詢、偵查中第一時間訊問時，均係
     以第1人稱說對方將贓物賣給他，顯然係被告與對方3人直
     接交易，僅因後來錄影帶沒有顯現被告，其即改口說是丁○○進行交易，並提供錄影帶，而翻異前詞乙節。訊之被
     告於本院審理時供稱：因為伊雖然沒有整天在舊貨行，但
     對其公司所有的收貨狀況均瞭如指掌，伊怕其姊姊丁○○
     跑派出所麻煩，後來伊去派出所就跟警察說是伊所收購等
     語（參本院審卷97年 1月23日審判筆錄，第18、20頁）。
     經查，被告於案發當時不在晉昇舊貨行內，而有不在場證
     明之事實，已如前述，足認被告於警詢、偵查中之供述內
     容是否屬實，即非無疑。另被告既為晉昇舊貨行之負責人
     ，此有卷附苗栗縣政府營利事業登記證影本1紙可查（參96
     度偵字第2441號卷一，第77頁），必當對該行之收貨狀況
     與交易過程十分熟稔，於警詢及偵查中，被告自認其無違
     法收贓之犯行，而以負責人之立場陳述該行所收舊貨之交
     易過程，衡情判斷，尚屬合理而無違背常情之處，自不能
     憑此作為不利於被告之認定，是被告上開辯詞亦非無據。
 (三)綜上，檢察官之舉證，均不足以證明被告甲○○涉犯刑法第
   349條第2項之故買贓物罪。此外，復查無其他積極證據足資
   證明被告有何公訴人所指之犯行，揆諸前揭判例及說明之意
   旨，及本諸「罪疑唯輕」之法則，自應為被告無罪之諭知。
據上論斷，應依刑事訴訟法第301條第1項前段，判決如主文。
本案經檢察官陳佞如到庭執行職務。
中    華    民    國    97    年    2     月    15    日
                  刑事刑三庭審判長法  官  柳章峰
                                  法  官  羅貞元
                                  法  官  呂曾達
以上正本證明與原本無異。
如不服本判決，應於判決送達後10日內向本院提出上訴狀（應抄
附繕本），其未敘述上訴理由者，應於上訴期間屆滿後20日內補
提理由書狀於本院，上訴於臺灣高等法院臺中分院。告訴人或被
害人如對於本判決不服者，應具備理由請求檢察官上訴，其上訴
期間之計算係以檢察官收受判決正本之日期為準。
                                  書記官  許千士
中    華    民    國    97    年    2     月    18    日


司法院資訊處製作；財團法人民間司法改革基金會備份。
